# 因增资丧失控制权报表处理

提问人：清风 Admin 时间：2019-10-10 09:57:08
陈老师您好！有个问题向您请教。
A 公司 2016 年全资收购 B 公司 100% 股权形成非同一控制下企业合并，交易对价为 4000 万元。其中 B公司净资产金额为 500 万元，评估无形资产增值 1000 万元，合并报表形成商誉金额为 2500 万。 2018 年 6 月 A公司对 B 公司进行增资 500 万元，长期股权投资账面价值增至 4500 万元。
至 2019.9.30 日A 公司个别报表确认长期股权投资减值准备 4200 万元，合并报表商誉减值准备为 2500 万元。
因经营问题A 公司于 2019 年 9 月 30 日引入战略投资方 C 公司进行增资，协议约定 C公司对B 公司增资 1000 万元享有B公司55%股权。因此增资后 A公司占 B 公司股权比例为 45%，丧失对B 公司的控制权。
对上述案例：
个别报表：
1 、于丧失控制权日，按新的持股比例确认因增资扩股而增加净资产的份额，与持股比例下降部分所对应的长期股权投资原账面价值之间的差额确认投资收益为：1000*45%-（4500-4200）*55%=285 万2 、对该剩余股权视同自取得时即采用权益法核算进行调整，对于该部分调整有比较多的疑问，
① 长期股权投资的成本 4500 万与减值准备 4200 万需要调整冲销吗？如何理解视同自取得时即采用权益法核算调整？
② 对于 2018 年度的增资是否需要考虑
③收购时评估增值对转换权益法调整是否有影响，考虑后续的投资减值，该部分评估增值如在当下时点基本已经失去价值
合并报表：
于丧失控制权日，终止确认B公司相关资产、负债账面价值。对于剩余45%股权，按照丧失控制权之日该剩余股权的公允价值 818.18（1000/55%*45%）
万元进行重新计量，作为长期股权投资核算。剩余股权公允价值减去按原持股比例 100% 计算应享有 B公司自收购日开始持续计算的净资产账面价值的份额之间的差额，计入丧失控制权当期的投资收益。该项处理是否合理。
以参考《瑞华研究 2010——2016汇编》案例P539问题 3-1-44（全资子公司引入外部股东导致母公司持股比例下降时的处理），仍有些不太理解，实际操作有较多的疑问，请陈老师帮忙解惑。谢谢！

回答人：chenyiwei
个别报表层面：
1 、对于历史上计提的长投减值准备 4200 万元，其对应于剩余 45% 股权的部分，应当重新考虑和调整，方法是先对该 45% 剩余股权前期调整权益法核算结果后，按照调整后的账面价值与当时的长投可收回金额相比，重新确定各该期末时点应确认的减值准备金额，然后对前期已确认的减值准备金额按差额进行调整，对应追溯调整各该年度的资产减值损失。
2 、对 2018 年内的增资，只涉及投资成本问题，且当时是全资子公司，故不涉及追溯调整问题。
3 、考虑为何收购时有增值而后续减值，前期的收购增值是否为前期差错等因素。
合并报表层面：你的理解合理。即，虽然是由外部股东对子公司增资的方式丧失对子公司的控制权，不是直接转让存量股权，但合并报表层面的处理结果仍是合并报表准则第五十条规定的处理效果。